【裁判字號】    98,訴,3930
【裁判日期】    990526
【裁判案由】    毀棄損壞
【裁判全文】
臺灣臺中地方法院刑事判決              98年度訴字第3930號
公  訴  人  臺灣臺中地方法院檢察署檢察官
被      告  甲○○
上列被告因毀棄損壞等案件，經檢察官提起公訴（98年度偵字第
26750號），本院判決如下：
    主    文
甲○○為違背公務員查封之標示效力之行為，處有期徒刑參月，
如易科罰金，以新臺幣壹仟元折算壹日。
    犯罪事實
一、甲○○原與家人均同住於登記在其妻乙○○名下之臺中市○
    區○○街202號4樓之房屋內，該屋於民國98年3月17日經本
    院民事執行處發函臺中市中山地政事務所對該屋為查封登記
    ，並於同年4月1日於該屋現場揭示公告完畢。嗣丙○○於98
    年6月18日（起訴書誤為95年間）自本院98年度執字第18621
    號強制執行拍賣抵押物事件中，拍賣取得上開房屋，其後並
    自本院取得上開房屋之不動產權利移轉證書在案。嗣因甲○○、乙○○遲不搬遷點交上開房屋，經本院執行書記官陳貴
    欽偕同執達員陳景彬於同年8月17日在上開房屋現場履勘，
    要求乙○○及其家人儘速搬遷，並告誡不得任意破壞房屋，
    甲○○及其家人遂同意於同年9月20日前自動遷離。詎甲○○明知上開房屋係本院民事執行處查封之不動產，於法院實
    施查封後、點交與買受人之前，不得有違反查封效力之行為
    ，竟基於違反法院查封之標示效力之犯意，於同年9月21日
    晚間潛回上開建築物內，以油漆、鐵鎚等工具，在該建築物
    屋內之多面牆上塗鴉、疏水管塞水泥、拆除屋內多扇門、窗
    、敲破屋內部分隔間水泥磚造牆壁、拆除浴室之浴缸、及抽
    出部分電線（毀損部分，業經撤回告訴）等方式，而為違背
    查封效力之行為。
二、案經丙○○訴由臺灣臺中地方法院檢察署檢察官偵查起訴。
    理    由
壹、證據能力部分
一、按被告以外之人於審判外之言詞或書面陳述，除法律有規定
    者外，不得作為證據；被告以外之人於偵查中向檢察官所為
    之陳述，除顯有不可信之情況者外，得為證據；又被告以外
    之人於審判外之陳述，雖不符合刑事訴訟法第159條之1至第
    159條之4之規定，但經當事人於審判程序同意作為證據，法
    院審酌該言詞陳述或書面陳述作成時之情況，認為適當者，
    亦得為證據。當事人、代理人或辯護人於法院調查證據時，
    知有同法第159條第1項不得為證據之情形，而未於言詞辯論
    終結前聲明異議者，視為有前項之同意，刑事訴訟法第159
    條第1項、第159條之1第2項及第159條之5分別定有明文。本
    判決下列所引用之各該被告以外之人於審判外之陳述，雖屬
    傳聞證據，惟證人陳貴欽、陳景彬已於偵查中具結作證，且
    當事人於本院審判期日中，對於所有證人之證述，均同意作
    為作為證據，對其他傳聞證據部分均表示無意見，本院審酌
    上開證據資料製作時之情況，尚無違法不當及證明力明顯過
    低之瑕疵，亦認為以之作為證據應屬適當。揆諸前開規定，
    認前揭證據資料均有證據能力。
貳、實體部分
一、認定犯罪事實所根據之證據及理由：
（一）被告甲○○於審理中自白前揭犯行明確。
（二）證人即上開房屋買受人丙○○到庭具結證述之證詞，及證
      人即本院執行書記官陳貴欽及執達員陳景彬於偵查中之證
      詞。
（三）現場照片28張，可認被告有以油漆塗鴉牆壁、敲破牆壁及
      抽出部分電線等行為。
（四）本院調閱臺灣臺中地方法院98年度執字第18621號執行卷
      宗，可資認定上開房屋業經法院查封，經證人丙○○聲請
      點交，本院執行書記官陳貴欽與執達員陳景彬現場履勘並
      告誡被告不得破壞房屋，當時執行程序尚未終結等事實。
（五）綜上所述，被告之自白，核與事實相符，應堪採信。本
      案事證已臻明確，被告犯行應堪認定。
二、論罪科刑的理由：
（一）核被告所為，係犯刑法第139條之違背公務員查封之標示
      效力罪。（此部分雖未經起訴檢察官於起訴書之「證據並
      所犯法條」欄內說明，惟其於「犯罪事實」欄業已提及被
      告違背查封效力之事實，並經公訴檢察官到庭當場補充起
      訴法條並告知被告，並無犯罪事實一部擴張或變更起訴法
      條之問題，附此敘明。）
（二）爰審酌被告明知上揭房屋業經法院查封，竟無視於查封之
      公權力，而逕自嚴重破壞、污損屋內之設備與牆壁，其行
      為殊無足取，且事後亦未切實履行與該房屋買受人之和解
      內容，顯然有損於該買受人丙○○之權益，惟併斟酌其犯
      後坦認犯行，態度尚可，以及丙○○已寬宥被告不再追究
      等一切情狀，量處如主文所示之刑，並諭知易科罰金之標
      準，以示懲儆。
三、不另為無罪及不受理諭知部分：
（一）公訴意旨另略以：被告甲○○於98年9月21日晚間，潛回
      上址，以鐵鎚等工具，將該建築物屋內部分隔間水泥磚造
      牆壁約1平方公尺之面積敲毀，又將房屋大門及廁所之門
      2扇拆下，復抽出部分電線，再以油漆在牆壁上塗鴉等方
      式毀壞建築物，足以生損害於丙○○因認被告尚涉有刑法
      第353條第1項之毀損建築物罪及第354條第1項之毀損罪嫌
      等語。
（二）按犯罪事實應依證據認定之，無證據不得認定犯罪事實；
      又案件不能證明被告犯罪者，應諭知無罪之判決，刑事訴
      訟法第154條第2項、第301條第1項分別定有明文。再者，
      認定不利於被告之事實，須依積極證據，苟積極證據不足
      為不利於被告事實之認定時，即應為有利於被告之認定，
      更不必有何有利之證據；又認定犯罪事實所憑之證據，雖
      不以直接證據為限，間接證據亦包括在內；然無論直接或
      間接證據，其為訴訟上之證明，須於通常一般之人均不致
      於有所懷疑，而得確信其為真實之程度者，始得據之為有
      罪之認定，業分經最高法院30年上字第816號及76年臺上
      字第4986號著有判例可資參照。次按刑法第353條第1項之
      毀壞建築物罪，必須毀壞建築物之重要部分，足致該建築
      物之全部或一部失其效力，始能成立，若僅毀損其附屬之
      門窗等物，而該建築物尚可照舊居住使用者，祇能依同法
      第354條毀損他人之物論處。最高法院71年度台上字第699
      4號、92年度台上字第661號判決明揭此旨。另按告訴乃論
      之罪，其告訴經撤回者，應諭知不受理之判決，刑事訴訟
      法第303條第3款定有明文。
（三）經查：本件被告雖有前開塗鴉、破壞牆壁，及抽出電線等
      行為，已據其供承在卷。然觀之現場照片所示，牆壁雖有
      破損、磚石外露之情形，但仍未影響屋內牆壁、樑柱等部
      分之結構安全性，且電線亦非屬房屋結構之重要成分。再
      佐以證人丙○○於審理中證稱：伊覺得伊房子的主結構應
      該沒有達到被損壞之地步，就檢察官起訴包括毀損建築物
      之部分，伊也認為只有構成毀損等語綦詳，遍查全卷證據
      資料，亦無可為房屋結構安全性已受影響之認定，則上開
      房屋雖有部分設備被毀損之事實，惟上開房屋並未達至全
      部或一部失其效用之程度。而被告遭起訴刑法第354條第1
      項毀損罪部分，按諸刑法第357條之規定係屬告訴乃論之
      罪，茲因被告與告訴人丙○○業於99年3月24日達成和解
      ，有本院99年度司中調字第638號調解筆錄附卷可稽，告
      訴人復於本件言詞辯論終結前即99年5月5日審理期日當庭
      表示願意給予被告自新之機會，並經告訴人當庭撤回告訴
      ，有99年5月5日之審判筆錄在卷足憑。
（四）本院經綜合公訴人所提出之上開證據及卷內之所有直接及
      間接證據後，認為尚無法達到令通常一般之人均不致於有
      所懷疑，而得確信被告確有公訴人所指上開毀損建築物之
      犯行。此外，復查無其他積極確切之證據，足資證明被告
      確有上開犯行。另本件之告訴人亦已就毀損罪部分撤回告
      訴，揆諸上開說明意旨，原應分別為被告無罪及不受理之
      諭知，惟公訴人認此部分與前開論罪科刑之違背查封效力
      罪部分有想像競合之裁判上一罪關係，爰不另為無罪及不
      受理之諭知，附此敘明。
四、應適用之法條：
（一）刑事訴訟法第299條第1項前段。
（二）刑法第第139條、第41條第1項前段。
（三）刑法施行法第1條之1第1項、第2項前段 。
本件經檢察官丁○○到庭執行職務。
中    華    民    國    99    年    5    月    26    日
            刑事第十六庭  審判長法  官  巫淑芳
                                法  官  戴嘉慧
                                法  官  黃建都
以上正本證明與原本無異。
如不服本判決，應於收受送達後10日內向本院提出上訴書狀（應
敘述具體理由並附繕本）。
上訴書如未敘述理由，應於上訴期間屆滿後20日內補提理由書於
本院。
                              書記官  賴玉真
中    華    民    國    99    年    5     月    26    日
附錄論罪科刑法條：
刑法第139條：
損壞、除去或污穢公務員所施之封印或查封之標示，或為違背其
效力之行為者，處 1 年以下有期徒刑、拘役或 3 百元以下罰金
。

司法院資訊處製作；財團法人民間司法改革基金會備份。
